【裁判字號】    90,訴,2079
【裁判日期】    920103
【裁判案由】    偽造文書
【裁判全文】
臺灣板橋地方法院刑事判決                          九十年度訴字第二七九號
    公  訴  人  臺灣板橋地方法院檢察署檢察官
    被      告  丙○○  男  四.
右列被告因偽造文書案件，經檢察官提起公訴（九十年度偵字第一三七六二號）及移
送併案審理（九十一年偵字第四五五０號），本院判決如左︰
    主  文
丙○○共同行使偽造私文書，足以生損害於他人，處有期徒刑伍月，如易科罰金以參
佰元折算壹日。扣案變造乙○○國民身分證上黏貼之丙○○相片壹張、偽造之甲○○
印章壹枚、中華電信股份有限公司新莊營運處行動電話業務（租用）申請書第一聯新
客戶簽章欄偽造之甲○○印文壹枚、立契約書人欄乙方偽造之甲○○署名、委託書欄
偽造之乙○○署名、第二聯委託書欄偽造之乙○○署名各壹枚，均沒收。
    事  實
一、緣丁○○（待到案後另行審結）於民國九十年八月初因見報紙刊登之求職廣告而
    認識真實年籍姓名不詳名為「林宗厚」之成年男子，「林宗厚」告知若丁○○若
    持其所提供之身分證及申請書至電信公司申請行動電話門號，待申請門號成功，
    每一門號將可獲得五百元之報酬。丙○○得知此事，亦表示希望參與，丙○○即
    與丁○○、「林宗厚」共同基於行使變造特種文書、收受贓物、行使偽造私文書
    之犯意聯絡，於九十年八月十二日由丙○○提供其個人相片予「林宗厚」，並由
    「林宗厚」將前開乙○○國民身分證上乙○○相片取下，換貼丙○○所交付之相
    片，而變造乙○○之國民身分證，足以生損害於乙○○人格權益，以及戶政機關
    證照管理正確性之信賴。「林宗厚」即將前開變造之乙○○國民身分證連同甲○○之國民身分證（於九十年八月十二日上午六時許，在桃園市○○路三二三號二
    樓房間內失竊）、葉惠珠（起訴書誤載為葉惠妹）之國民身分證（於九十年七月
    十三日上午十一時二十五分許在桃園縣中壢市○○路二四七號失竊）及嚴林凸之
    國民身分證、偽造之甲○○印章、已由「林宗厚」在中華電信股份有限公司新莊
    營運處行動電話業務（租用）申請書第一聯新客戶簽章欄中偽蓋甲○○印文之前
    開申請書（一式二聯，第一聯為公司留存聯（白色），第二聯為客戶留存聯（綠
    色））交予丙○○，丙○○明知前開國民身分證均為來歷不明之贓物，竟仍予以
    收受。嗣於九十年八月十五日下午五時許，丙○○由丁○○陪同至至台北縣林口
    鄉○○路二六二號「中華電信股份有限公司林口服務中心」，由丙○○持前開「
    林宗厚」所交付之前開物品至櫃臺，佯稱已獲甲○○之授權，代為申辦中華電信
    股份有限公司行動電話門號（號碼0000000000號），並出示前開變造
    之乙○○國民身分證證件以供查驗，繼而填寫前開行動電話業務申請書（一式二
    聯），接續在申請書第一聯（公司留存，白色）立契約書人欄乙方偽造甲○○署
    名一枚、委託書欄偽造乙○○署名一枚（並複寫一枚至第二聯（客戶留存（綠色
    ））），而偽造甲○○向中華電信股份有限公司申請行動電話門號之私文書，隨
    即持以行使，一併交回前開服務中心，而行使前開偽造之私文書，以完成申請行
    動電話之手續，足以生損害於甲○○、乙○○之權益及中華電信股份有限公司審
    核申請人身分之正確性。丁○○則在外等候。然旋為該服務中心主任陳坤堯發覺
    ，報警當場查獲，並在丙○○身上扣得前開變造之乙○○國民身分證及甲○○、
    嚴林凸、葉惠妹之國民身分證各一張及偽造之甲○○印章一枚。
二、案經台北縣政府警察局新莊分局、桃園縣警察局報告臺灣板橋地方法院檢察署檢
    察官偵查起訴及移送併案審理。
    理  由
一、右揭事實，業據被告丙○○於本院調查、審理中坦承不諱，核與同案被告丁○○
    所述情節相符，亦據證人陳坤堯即「中華電信公司林口服務中心」主任證述明確
    ，而前開丙○○所攜往中華電信股份有限公司林口服務中心辦理行動電話門號之
    國民身分證係失竊贓物乙節，亦據證人甲○○、葉惠珠證述屬實，此外並有台北
    縣政府警察局新莊分局扣押筆錄、扣押物品目錄表、甲○○出具之切結書影本、
    甲○○國民身分證影本、變造之乙○○國民身分證、中華電信股份有限公司新莊
    營運處行動電話業務（租用）申請書（一式二聯）各一紙、台北縣政府警察局贓
    物認領保管單二紙在卷可稽，偽造之甲○○印章一枚扣案可證，足徵被告丙○○
    自白與事實相符。本件事證明確，被告丙○○犯行洵堪認定。
二、按國民身分證係由該管公務員依據相關資料制作、核發，係用以表示特定人關於
    品行、能力之證書，屬於具有公文書性質之特種文書，為刑法第二百十二條所定
    特許證。核被告黃建興交付其相片予「林宗厚」，並由「林宗厚」以換貼相片之
    方式變造被害人乙○○之國民身分證，並持之行使，足以生損害於乙○○之人格
    權益，以及戶政機關證照管理正確性之信賴，係犯刑法第二百十六條、第二百十
    二條行使變造特種文書罪。其收受乙○○、甲○○、葉惠珠、嚴林凸國民身分證
    等贓物之所為，係犯刑法第三百四十九條第一項收受贓物罪。其擅自使用甲○○
    、乙○○名義，先由「林宗厚」偽造甲○○印章，並在中華電信股份有限公司新
    莊營運處行動電話業務（租用）申請書第一聯（公司留存，白色）新客戶簽章欄
    偽蓋甲○○印文，由被告丙○○接續在中華電信股份有限公司新莊營運處行動電
    話業務（租用）申請書第一聯（公司留存，白色）立契約書人欄乙方偽造甲○○
    署名一枚、委託書欄偽造乙○○署名一枚（並複寫一枚至第二聯（客戶留存（綠
    色））），而偽造甲○○向中華電信股份有限公司申請行動電話門號之私文書，
    並持以行使，足以生損害於甲○○、乙○○及中華電信股份有限公司審核申請人
    身分之正確性之所為，係犯刑法第二百十六條、第二百十條之行使偽造私文書罪
    。被告丙○○就前揭犯行間，有犯意聯絡及行為之分擔，皆為共同正犯。其偽造
    甲○○印章、印文，及於前開申請書立契約書人欄乙方、委託書欄上偽造署名之
    行為，為偽造私文書之部分行為，而偽造私文書之低度行為又為行使偽造私文書
    之高度行為所吸收，均不另論罪。其一次行使偽造私文書，同時足以生損害於甲○○、乙○○、中華電信股份有限公司等人之權益，為同種想像競合，應依刑法
    第五十五條規定以一行使偽造私文書罪論處。被告所犯前開行使變造特種文書、
    收受贓物及行使偽造私文書罪名間，有方法目的之牽連關係，應依刑法第五十五
    條規定，從一較重之行使偽造私文書罪處斷。公訴人就被告所犯收受贓物罪部分
    未起訴，固有未洽，惟被告此部分犯行與已起訴之犯行間既有牽連犯之裁判上一
    罪關係，應為起訴效力所及，本院自得併予審理。爰審酌被告丙○○所為變造他
    人國民身分證，收受贓物及行使偽造私文書以辦理行動電話，減損文書、證件之
    信憑性，危害交易安全及他人人格權益，惟尚甫行使即被查獲，尚未發生實際損
    害，兼衡其犯罪動機、目的、所用手段及犯罪後坦承犯行態度尚稱良好等一切情
    狀，量處如主文所示之刑，並諭知易科罰金之折算標準。
三、扣案變造乙○○國民身分證上黏貼之丙○○相片一張為被告所有，業經被告於偵
    、審中供明在卷，且係供變造特種文書所用之物，應依刑法第三十八條第一項第
    二款宣告沒收。又被告黃建興申辦第0000000000號行動電話，而由共
    犯「林宗厚」偽造之甲○○印章，並在中華電信股份有限公司新莊營運處行動電
    話業務（租用）申請書第一聯（公司留存，白色）新客戶簽章欄偽造之甲○○印
    文，及由被告丙○○於前開申請書第一聯立契約書人欄乙方偽造之甲○○署名一
    枚、委託書欄偽造之乙○○署名二枚（偽造一枚在第一聯並複寫一枚至第二聯）
    ，為偽造之印章、印文及署名，均應依刑法第二百十九條規定併予沒收。
四、移送併案審理意旨另以：被告丙○○明知林宗厚所持有呂紹華之身分證，係來路
    不明之贓物，竟基於收受贓物及偽造文書之犯意，於九十一年一月間（移送併辦
    意旨書誤載為九十年一月間）提供其相片予「林宗厚」後，乃由「林宗厚」換貼
    在呂紹華之身分證上予以變造，嗣再交予收受，足以生損害於呂紹華（移送併辦
    意旨書誤載為黃世維及戶政機關對身分管理之正確性。又被告丙○○明知林宗厚
    所持有葉明珠、黃志清、黃智成、鄭成平、簡水德、黃碧春失竊或遺失之身分證
    ，係來路不明之贓物，竟於九十一年二月間在桃園縣境內收受，迨九十一年二月
    二十五日，被告丙○○持前開變造之「呂紹華」及葉明珠之身分證、偽造葉明珠
    之印章，至桃園縣中壢市○○○路○段七０號之圓桌電訊企業社，冒用呂紹華，
    名義佯稱受葉明珠委託，申辦0000000000號、0000000000
    號行動電話門號，並在申請書上偽造葉明珠、呂紹華之署名，及偽蓋葉明珠之印
    章，足以生損害於葉明珠、呂紹華及圓桌電訊企業社對用戶管理之正確性，迄九
    十一年二月二十六日，在桃園縣中壢市○○路○段三六口九號前為警查獲，並自
    其身上取出上開證件，因認被告此部分犯行與本案犯罪間，係基於概括犯意而為
    ，倘成立犯罪二案具有連續犯之關係屬裁判上一罪，屬法律上之單一性案件，依
    公訴不可分原則，爰移送併案審理云云。惟查：本案於前開併案審理部分，被告
    丙○○並非基於概括犯意而為，前開併案審理部分係另行起意而為之事實，業據
    被告自承不諱，其於本院九十一年七月十七日調查中稱：併案部分因「林宗厚」
    又來找其，因其向「林宗厚」借錢，「林宗厚」又拿三、四張身分證給其，叫其
    幫他辦，每辦一張就給其五百元等語。於本院九十一年九月十八日調查中稱：其
    開始先認識被告丁○○，因朋友介紹才認識。是被告丁○○把身分證弄好，叫其
    去辦大哥大，其拿二張身分證及印章去林口電信局辦，其跟被告丁○○只去這一
    次，這一次當場就被抓。其第二次被查到前，九十年年底才認識「林宗厚」，是
    由被告丁○○介紹認識，沒有特別目的，其認識「林宗厚」沒有多久後，就向「
    林宗厚」借錢，共欠四、五、千元到了被查獲前一、二天，「林宗厚」才拿這些
    證件給其，因為其欠「林宗厚」錢與人情才去辦。其第二次辦與第一次辦沒有任
    何關係，之前也沒有想要一直犯案的意思等語。於同年十一月十五日調查中復稱
    ：本案是被告丁○○先交給其證件及印章，與併案林宗厚交給證件給其，這兩件
    事是不一樣等語。於本院審理中再稱：併案部分與本案無關。則本案部分既係被
    告丁○○將前開證件與印章交付與被告丙○○辦理，旋遭查獲，被告丙○○並無
    繼續犯之意，嗣因積欠「林宗厚」債務，始另行起意、再為併案審理部分犯行，
    則被告丙○○就本案與前開併案審理部分顯非基於概括犯意為之，併案審理部分
    應係另行起意為之，從而起訴部分之犯罪事實與併案審理部分犯罪事實間應無連
    續犯裁判上一罪關係，自無從併予審理，附此敘明。
據上論斷，應依刑事訴訟法第二百九十九條第一項前段，刑法第二十八條、第二百十
六條、第二百十條、第二百十二條、第三百四十九條第一項、第五十五條、第四十一
條第一項前段、第二百十九條、第三十八條第一項第二款，罰金罰鍰提高標準條例第
一條前段、第二條，判決如主文。
本案經檢察官顏世翠到庭執行職務。
中      華      民      國     九十二     年     一     月      三      日
                                  臺灣板橋地方法院刑事第二庭
                                      法  官    張宏節
右正本證明與原本無異。
如不服本判決，應於判決送達後十日內向本院提出上訴狀。
                                      書記官    黃介南
中      華      民      國     九十二     年     一     月       九     日
附錄本案論罪科刑法條：
刑法第二百十六條
行使第二百十條至第二百十五條之文書者，依偽造、變造文書或登載不實事項或使登
載不實事項之規定處斷。
刑法第二百十條
偽造、變造私文書，足以生損害於公眾或他人者，處五年以下有期徒刑。
刑法第二百十二條
偽造、變造護照、旅券、免許證、特許證及關於品行、能力、服務或其他相類之證書
、介紹書，足以生損害於公眾或他人者，處一年以下有期徒刑，拘役或三百元以下罰
金。
刑法第三百四十九條第一項
收受贓物者，處三年以下有期徒刑、拘役或五百元以下罰金。


司法院資訊處製作；財團法人民間司法改革基金會備份。
